臺灣基隆地方法院刑事判決　　　　　　　 96年度訴字第328號
公　訴　人　臺灣基隆地方法院檢察署檢察官
被　　　告　乙○○
上列被告因毒品危害防制條例案件，經檢察官提起公訴（96年度
毒偵字第512號），被告於本院準備程序時自白犯罪，經本院合
議庭裁定由受命法官獨任行簡式審判審理後，認有不宜為簡式審
判程之情形，撤銷原簡式審判程序之裁定，並判決如下：
    主  文
乙○○施用第一級毒品，處有期徒刑柒月，扣案之第一級毒品海
洛因（合計毛重拾貳點貳公克）併同難以析離之包裝袋只均沒
收銷燬之、塑膠鏟貳支均沒收。又施用第二級毒品，處有期徒刑
月，扣案之第二級毒品安非他命（合計毛重拾點壹公克）併同
難以析離之包裝袋只均沒收銷燬，吸食器壹組（含吸管貳支及
玻璃球壹支）沒收。應執行有期徒刑玖月，扣案之第一級毒品海
洛因（合計毛重拾貳點貳公克）併同難以析離之包裝袋只及第
二級毒品安非他命（合計毛重拾點壹公克）併同難以析離之包裝
袋只均沒收銷燬之、塑膠鏟貳支、吸食器壹組（含吸管貳支及
玻璃球壹支）均沒收。
    事  實
一、乙○○曾因施用第一級、第二級毒品案件，經本院裁定送觀
    察、勒戒後，因無繼續施用毒品之傾向，於民國95年9月22
    日執行完畢釋放出所，並由臺灣基隆地方法院檢察署檢察官
    於同日，以95年度毒偵字第1574號為不起訴處分確定。詎其
    猶不知戒除施用毒品惡習，復於前述觀察、勒戒執行完畢後
    5年內，基於反覆持續施用第一級毒品海洛因之犯意，於96
    年2月25日下午5、6時許及同年2月26日早上10時許，在基隆
    市○○路28巷20號麵包工廠內，以將海洛因捲入香煙內點火
    施用之方式，各施用第一級毒品海洛因1次；復另行起意，
    並基於施用第二級毒品安非他命之犯意，於96年2月24日下
    午5、6時許，在其臺北縣瑞芳鎮連福新城36號住處內，以將
    安非他命置於玻璃球吸食器內再以火燒烤吸取所散發煙霧之
    方式，施用第二級毒品安非他命1次。嗣為警於96年2月26日
    晚上7時5分許，在其前揭住處依查獲，並扣得其為施用而持
    有之第一級毒品海洛3包（合計毛重12.2公克）、第二級毒
    品安非他命3包（合計毛重10.1公克）、其所有供施用海洛
    因所用之塑膠剷2支、供施用安非他命所用之玻璃球吸食器1
    組（含吸管2支及玻璃球1支）及電子磅秤1台、夾鍊袋1包，
    且經其同意採驗其尿液送驗結果，呈嗎啡陽性、安非他命及
    甲基安非他命陽性反應，而悉上情。
二、案經基隆市警察局刑警大隊移送臺灣基隆地方法院檢察署檢
    察官偵查起訴。
    理  由
壹、證據能力方面
　　被告乙○○對於本院下列所引各項文書證據之證據能力均無
    意見，迄本院言詞辯論終結前，亦未就爭執各該證據之證據
    能力，本院審酌各該證據作成時之情況，認為並無非法取得
    等不適當之情事，依刑事訴訟法第159條之5規定，自有證據
    能力。另扣案之前揭物證，係警方在被告同意下執行搜索所
    扣得，此公務員依法所取得之證據，當有證據能力，合先敘
    明。
貳、認定事實所憑之證據及理由
一、前揭事實，業據被告乙○○於本院審理時供承不諱，且被告
    為警查獲後於96年2月27日晚間7時55分許所採集之尿液檢體
    ，經警送請臺灣尖端先進生技醫藥股份有限公司以氣相層析
    質譜儀法為確認檢驗結果，呈嗎啡陽性及安非他命、甲基安
    非他命陽性反應，有基隆市警察局96年2月27日基警刑大偵
    二字第0960062328號偵辦毒品案件尿液檢體對照表暨臺灣尖
    端先進生技醫藥股份有限公司96年3月7日基刑-3號濫用藥物
    檢驗報告各1份在卷可稽（見512號偵查卷第92至93頁）；再
    警方於96年2月26日在被告上開住處所扣得之白粉及白色結
    晶物各3包，經警秤重並分別以軍備局生產製造中心第二○
    四廠製作之毒品檢驗袋初步檢驗結果，前者呈嗎啡、海洛因
    反應，毛重各為8.4公克、1.9公克、1.9公克；後者呈安非
    他命反應，毛重各為6.4公克、3公克、0.7公克，有基隆市
    警察局查獲毒品初步鑑驗報告單2紙在卷可參（見同上偵查
    卷第62至63頁），復有塑膠剷2支及玻璃球吸食器1組（含吸
    管2支及玻璃球1支）扣案可資佐證，堪認被告之自白與事實
    相符，應堪採信。
  (二)又被告前因施用第一級毒品及第二級毒品案件，經本院裁定
    送觀察、勒戒後，認無繼續施用毒品之傾向，於95年9月22
    日執行完畢釋放出所，並由臺灣基隆地方法院檢察署檢察官
    於同日，以95年度毒偵字第1574號為不起訴處分確定等情，
    有臺灣高等法院被告全國前案紀錄表、臺灣基隆地方法院檢
    察署刑案資料查註紀錄表及全國施用毒品紀錄表、上開不起
    訴處分書附卷可按。故本案事證明確，被告係觀察、勒戒執
    行完畢釋放後，5年內再犯本件分別施用第一級毒品海洛因
    及第二級毒品安非他命之犯行堪以認定，應依法論科。
二、論罪科刑：
　(一)按海洛因及安非他命分別係毒品危害防制條例第2條第2項第
    1款、第2款所定之第一級毒品、第二級毒品，被告予以施用
    ，核其所為，係犯毒品危害防制條例第10條第1項、第2項之
    施用第一級毒品罪及施用第二級毒品罪。其持有第一級毒品
    海洛因及第二級毒品安非他命係供施用，其持有第一級毒品
    、第二級毒品之低度行為分別為施用第一級毒品、第二級毒
    品之高度行為所吸收，不另論罪。
  (二)次按被告為施用第一級毒品行為後，刑法第56條連續犯之規
    定業於94年2月2日修正公布刪除，並自95年7月1日起施行，
    故被告先後2次施用第一級毒品海洛因之犯行，於新法施行
    後即不得再以連續犯論處，惟新法之所以刪除連續犯之原因
    ，係源於實務上對連續犯「同一罪名」之認定過寬，所謂「
    概括犯意」亦經常可連綿數年之久，不無鼓勵犯罪之嫌，而
    使國家刑罰權之行使發生不合理之現象，故而將之刪除，對
    於部分習慣犯，例如竊盜、吸毒等犯罪，是否會因適用數罪
    併罰而使刑罰過重產生不合理之現象，則容待學界及實務以
    補充解釋之方式，發展接續犯之概念，對於合乎「接續犯」
    或「包括一罪」之情形，認為構成單一之犯罪，以限縮數罪
    併罰之範圍，用以解決上述問題（刑法第56條修正理由第4
    點參照）。因此，新法修正後，就多次施用毒品之案件，非
    必然即成為數罪，仍應依個案情形予以論斷。再按刑事法若
    干犯行之行為態樣，本質上原具有反覆、延續實行之特徵，
    立法時既予特別概括犯意，在密切接近一定時、地持續實行
    之複次行為，倘依社會通念，於客觀上認為符合一個反覆、
    延續性之行為觀念者，於刑法評價上，即應成立一罪。而施
    用毒品者，大多具有「成癮性」，為貫徹社會防制毒品之期
    盼，對施用毒品者，有施以「斷癮」之必要，乃就施用毒品
    行為，先為生理治療及心理復健之保安處遇，因而以令入勒
    戒處所觀察、勒戒方式，戒除其身癮，若仍無法戒除，有繼
    續施用毒品之傾向，再令入戒治處所施以強制戒治，以戒除
    其心癮，倘上開保安處遇猶無法收其遮斷毒癮之實效，方以
    刑罰追訴處罰，此為毒品危害防制條例第20、23條所明定，
    足見施用第一級或第二級毒品罪，本即預定其因成癮而有反
    覆實行施用毒品之性質，於刑法評價上，即得以集合犯論以
    一罪（最高法院96年度臺上字第1802號判決意旨參照）。查
    被告先後2次施用第一級毒品海洛因犯行，相差不到1日，犯
    罪行為甚為持續且密集，且前亦有因施用第一級毒品經觀察
    、勒戒之前科（見臺灣高等法院被告前案紀錄表），仍續為
    施用海洛因，顯見被告已施用海洛因成癮，故其先後2次施
    用第一級毒品海洛因之行為，屬「集合犯」，應僅成立一施
    用第一級毒品罪。又其所犯上開2罪，犯意各別，罪名互異
    ，應予分論併罰。
  (三)爰審酌被告前因施用第一級及第二級毒品案件，經觀察、勒
    戒後，猶不知戒除毒品惡習，而續為施用海洛因及安非他命
    ，顯見其對毒品之依賴性非低，並審酌其施用之次數、所犯
    施用毒品之犯罪係戕害自身健康之行為，於他人尚不致造成
    損害，暨其犯後坦承犯行之態度等一切情狀，就其所犯上開
    2罪，分別量處如主文所示之刑，並定其應執行刑，以示懲
    儆。
  (四)扣案之第一級毒品海洛因3包（合計毛重12.2公克）及第二
    級毒品安非他命3包（合計毛重10.1公克），併同難以析離
    之包裝袋6只，應整體視為查獲之毒品，依毒品危害防制條
    例第18條第1項前段規定宣告沒收銷燬之（蓋無論以何種方
    式分離包裝袋與其內裝之毒品，包裝袋內均會有極微量毒品
    殘留，故上述包裝袋6只應整體視為查獲毒品，一併依前揭
    規定宣告沒收銷燬之，參見最高法院95年度臺上字第3739號
    、第7354號判決）。另扣案之塑膠剷2支及玻璃球吸食器1組
    （含吸管2支及玻璃球1支），經核非專供施用毒品之器具，
    且均係被告所有，前者係供本案施用第一級毒品海洛因所用
    之物，後者係供本案施用第二級毒品安非他命所用之物，業
    據被告於本院審理時供承甚明（見本院96年6月21日審判筆
    錄），爰依刑法第38條第1項2款規定予以宣告沒收。至另扣
    得之電子磅秤1台及夾鍊袋1包，雖亦為被告所有，然非與本
    案施用毒品無關，自不予宣告沒收。
三、公訴意旨另以：被告自96年2月19日晚間7時起至同年2月25
    日下午5、6時前止，亦有施用第一級毒品海洛因之犯行；另
    自96年2月21日起至96年2月25日止，亦有施用第二級毒品安
    非他命之犯行，因認被告此部分涉有毒品危害防制條例第10
    條第1項、第2項之罪嫌。惟按犯罪事實應依證據認定之，無
    證據不得認定犯罪事實；被告或共犯之自白，不得作為有罪
    判決之唯一證據，仍應調查其他必要之證據，以察其是否與
    事實相符，刑事訴訟法第154條第2項、第156條第2項分別定
    有明文。查被告於本院審理時固坦承其於96年2月19日至96
    年2月26日間共用了3、4次海洛因（亦即除本案2次施用海洛
    因外，此段期間尚有1至2次施用海洛因之犯行），並坦承於
    96年2月21日亦有施用第二級毒品安非他命之犯行，然此部
    分除被告之自白外，公訴人並無提出任何證據或指出其證明
    方法足以認定被告之自白與事實相符，本院自無從以被告之
    單一自白，據以認定此部分之犯罪事實，本應另為無罪之諭
    知，惟公訴人認此部分與前揭論罪科刑部分有集合犯之包括
    一罪關係，爰不另為無罪之諭知。
四、移送併案意旨略以：被告基於反覆持續施用第一級毒品海洛
    因之包括犯意，於96年4月3日晚間某時許，在臺北縣瑞芳鎮
    連福新城36號住所內，施用第一級毒品海洛因。另基於反覆
    持續施用第二級毒品之包括犯意，於96年4月4日晚間11時45
    分為警採尿前4日內某時許，在不詳處所，施用第二級毒品
    安非他命，並認被告此部分犯行與本案有包括一罪之集合犯
    關係，而移送本院併案審理。查被告於本院準備程序時固坦
    承其於96年4月3日晚上7、8時有施用第一級毒品海洛因及96
    年4月1日晚間6、7時許，有施用第二級毒品安非他命，並有
    臺灣尖端先進生技醫藥股份有限公司96年4月18日濫用藥物
    檢驗報告在卷可稽，足認被告此部分自白屬實。然被告於本
    院審理時供稱：96年2月26日至96年4月3日這段期間係身上
    有海洛因就用，沒有海洛因就不用，其有去中興醫院拿解毒
    癮藥物，如有難過就服用醫師開的藥；96年2月26日被抓到
    之前，其2、3次即施用1次海洛因，但這次被抓到之後就去
    看醫生，所以沒有持續再用，安非他命也是如此；96年2月
    25 日至96年4月1日這段期間只用了1次安非他命，就是96年
    4 月1日這次等語（見本院96年5月21日審判筆錄），顯見被
    告自96年2月26日後即開始戒斷毒品，並未反覆持續施用海
    洛因及安非他命，且移送併案意旨所指前揭被告施用海洛因
    、安非他命之時間，與本案施用海洛因、安非他命之時間，
    相隔已近2月，自難認兩者間有包括一罪之集合犯關係，故
    本院無從併案審理，此部分應退回檢察官另為妥適之處理。
據上論斷，應依刑事訴訟法第299條第1項前段，毒品危害防制條
例第10條第1項、第2項、第23條第2項、第18條第1項前段，刑法
第11條、第38條第1項第2款、第51條第5款，判決如主文。
本案經檢察官甲○○到庭執行職務。
中　　華　　民　　國　　96　　年　　6 　　月　　29　　日
                  刑事第三庭審判長法  官  鄭景文
                                  法  官  林淑鳳
                                  法  官  王美婷
以上正本證明與原本無異。
對於本件判決如有不服，應於收受送達後10日內，向本院提出上
訴書狀，上訴於臺灣高等法院，並按他造當事人之人數附具繕本
。
中　　華　　民　　國　　96　　年　　6 　　月　　29　　日
                                  書記官  劉珍珍
